臺灣高等法院臺南分院刑事判決　　　　　　九十三年度上訴字第八九號　　　Ｇ
　　　上　訴　人　臺灣雲林地方法院檢察署檢察官
　　　被　　　告　甲　○　○
右上訴人因被告違反毒品危害防制條例案件，不服臺灣雲林地方法院九十三年度訴字
第三八五號中華民國九十三年九月二十四日第一審判決（起訴案號：臺灣雲林地方法
院檢察署九十三年度毒偵字第三二○、四六八號，併案案號：九十三年度毒偵字第一
○七一號），提起上訴，及臺灣雲林地方法院檢察署檢察官移
偵字第一三○四、一七一七號），被告並就犯罪事實為有罪之陳述，本院裁定進行簡
式審判程序，判決如左：本院判決如左：
      主      文
原判決撤銷。
甲○○連續施用第壹級毒品，處有期徒刑壹年，扣案之第壹級毒品海洛因肆包（合計
淨重零點玖捌公克、包裝重壹點壹貳公克）均沒收銷燬之，注射針筒肆支（使用過貳
支、未開封貳支）、空袋參個（裝用過海洛因壹個、未使用貳個）、削斜吸管參支、
橡皮束管壹條、塑膠鏟子壹支均沒收；又連續施用第貳級毒品，處有期徒刑捌月，扣
案之吸食安非他命鼻塞參個、吸食安非他命玻璃吸管貳支、塑膠吸管陸支均沒收。應
執行有期徒刑壹年陸月，扣案之第壹級毒品海洛因肆包（合計淨重零點玖捌公克、包
裝重壹點壹貳公克）均沒收銷燬之，注射針筒肆支（使用過貳支、未開封貳支）、空
袋參個（裝用過海洛因壹個、未使用貳個）、削斜吸管參支、橡皮束管壹條、塑膠鏟
子壹支、吸食安非他命鼻塞參個、吸食安非他命玻璃吸管貳支、塑膠吸管陸支均沒收
。
      事      實
一、甲○○前因施用第二級毒品案件，經觀察、勒戒後，認無繼續施用毒品之傾向，
    由臺灣雲林地方法院檢察署檢察官於民國（下同）九十二年九月三日以九十二年
    度毒偵字第三九○號不起訴處分確定，並於同日經釋放出所。詎仍不知悔改，未
    戒除毒癮，於前開觀察、勒戒執行完畢釋放後五年內，又基於施用第一級毒品之
    概括犯意，自九十二年十一月間某日起至九十三年十月二十六日止，連續在雲林
    縣元長鄉○○村○○路十七巷二號住處，以其所有之削斜吸管將第一級毒品海洛
    因鏟起放入香煙內點火吸食或摻水放入其所有之注射針筒後注射身體之方式，施
    用海洛因多次，平均一天施用一次；另基於施用第二級毒品之概括犯意，自九十
    二年十一月間某日起至九十三年八月下旬某日止，先後在上開住處，以用火烤燒
    玻璃球內之甲基安非他命吸食其煙霧之方式，施用甲基安非他命多次，有時二、
    三天施用一次。嗣分別：(一)於九十三年三月五日十三時三十分許，為警在上開住
    處搜索時，扣得海洛因一包淨重○‧六六公克（空包裝重○‧四七公克），經採
    尿送驗結果，呈「嗎啡陽性」、「甲基安非他命陽性」反應，於同日經解送台灣
    雲林地方法院檢察署訊問時，又經該署法警於甲○○身上查獲削斜吸管一支；(二)
    於九十三年四月七日十二時三十五許，為警在前開住處查緝毒品案件時，經甲○
    ○同意搜索，當場扣得海洛因三包合計淨重○‧三二公克（空包裝重○‧六五公
    克）及注射針筒一支、削斜吸管二支，經採尿送驗結果，亦呈「嗎啡陽性」、「
    甲基安非他命陽性」反應；(三)於九十三年七月十六日三時五十分許，在彰化縣二
    林鎮○○里○○路六一號前，因另涉犯竊盜罪嫌被查獲時，經採尿送驗結果，亦
    呈「嗎啡陽性」、「甲基安非他命陽性」反應；(四)於九十三年九月十七日八時十
    五分許，為警持搜索票，前往上開住處搜索時，扣得施用毒品之工具注射針筒三
    支（使用過一支、未開封二支）、空袋三個（裝用過海洛因一個、未使用二個）
    、橡皮束管一條、塑膠鏟子一支、吸食安非他命鼻塞三個、吸食安非他命玻璃吸
    管二支、塑膠吸管六支，經採尿送驗結果，呈「嗎啡陽性」、「甲基安非他命陽
    性」反應；(五)於九十三年十月二十六日因前犯之違反槍砲彈藥刀械管制條例案件
    ，於九十三年十月二十六日被解送臺灣雲林第二監獄執行，經採尿送驗結果，呈
    「嗎啡陽性」反應；因而查悉上情。
二、案經雲林縣警察局虎尾分局、嘉義市警察局第一分局報告臺灣雲林地方法院檢察
    署檢察官偵查起訴，並經彰化縣警察局二林分局報告臺灣彰化地方法院檢察署呈
    請台灣高等法院檢察署令轉台灣雲林地方法院檢察署檢察官偵查後移送併辦，及
    雲林縣警察局虎尾分局報告台灣雲林地方法院檢察署檢察官偵查移送併辦。
      理      由
一、右揭事實，業據被告甲○○於原審及本院審理時坦承不諱，且被告先後於：(一)九
    十三年三月五日十三時三十分許為警查獲時，經採集尿液送驗，確呈「嗎啡陽性
    」、「甲基安非他命陽性」反應，有長榮大學毒物研究中心九十三年四月二十七
    日尿液檢驗報告各一紙在卷可憑（毒偵字第三○二號卷二七頁），復有被告所有
    之削斜吸管一支及海洛因白粉一包扣案可證；所扣得之白粉一包，經送驗結果，
    確含第一級第六項毒品海洛因成分，淨重○‧六六公克（空包裝重○‧四七公克
    ），有法務部調查局九十三年五月六日調科壹字第一六○○○二二四七號鑑定通
    知書附卷可稽（毒偵字第三二○號卷三四頁）；(二)九十三年四月七日十二時三十
    五許為警查獲時，經採集尿液送驗結果呈「嗎啡陽性」、「甲基安非他命陽性」
    反應，有長榮大學毒物研究中心九十三年五月二十八日尿液檢驗報告一紙附卷可
    憑（毒偵字第四六八號卷二一頁），復有被告所有之注射針筒一支、削斜吸管二
    支及海洛因白粉三包扣案可證；所扣得之白粉三包，經送驗結果，均含第一級第
    六項毒品海洛因成分，合計淨重○‧三二公克（空包裝重○‧六五公克），有法
    務部調查局九十三年五月十二日調科壹字第一六○○○二二六○號鑑定通知書在
    卷可稽（毒偵字第四六八號卷二十頁）；(三)九十三年七月十六日三時五十分許為
    警查獲時，經採集尿液送驗結果呈「嗎啡陽性」、「甲基安非他命陽性」反應，
    有彰化縣衛生局九十三年七月二十六日煙毒尿液檢驗成績書一紙附卷可憑（彰化
    地檢毒偵字第二四○號卷五三頁）；(四)九十三年九月十七日八時十五分許，為警
    查獲時，經採集尿液送驗結果呈「嗎啡陽性」、「甲基安非他命陽性」反應，有
    雲林縣衛生局九十三年九月三十日煙毒尿液檢驗成績書一紙附卷可憑，（毒偵字
    第一三○四號卷二九頁）復有施用毒品之工具注射針筒三支（使用過一支、未開
    封二支）、空袋三個（裝用過海洛因一個、未使用二個）、橡皮束管一條、塑膠
    鏟子一支、吸食安非他命鼻塞三個、吸食安非他命玻璃吸管二支、塑膠吸管六支
    扣案可證；(五)九十三年十月二十六日因前犯之違反槍砲彈藥刀械管制條例案件，
    於九十三年十月二十六日被解送臺灣雲林第二監獄執行，經採尿送驗結果，呈「
    嗎啡陽性」反應，有詮昕科技股份有限公司濫用藥物尿液檢驗報告一紙附卷可憑
    （毒偵字第一七一七號卷五頁）。
二、按海洛因係嗎啡經化學合成之半人工合成品，毒性倍於嗎啡，其經吸食或施打入
    人體，經新陳代謝作用又可分解成嗎啡，故海洛因在進入人體後，均以嗎啡形態
    排於尿液中，故於吸食或施打海洛因之煙毒嫌疑犯尿液中，可檢出嗎啡毒性反應
    ；則被告之自白，核與事實相符。又被告前因施用第二級毒品案件，經觀察、勒
    戒後，認無繼續施用毒品之傾向，由臺灣雲林地方法院檢察署檢察官於九十二年
    九月三日以九十二年度毒偵字第三九○號不起訴處分確定，並於同日經釋放出所
    等情，有上開不起訴處分書、台灣高等法院被告全國前案紀錄表各一份在卷可參
    。本件事證明確，被告於前開觀察、勒戒執行完畢釋放後五年內，再犯本件施用
    第一級、第二級毒品之犯行，均堪認定。
三、查海洛因屬毒品危害防制條例第二條第二項第一款所列之第一級毒品，甲基安非
    他命屬同條項第二款所列之第二級毒品，被告施用前述第一級、第二級毒品，核
    其所為，係犯毒品危害防制條例第十條第一項施用第一級毒品罪及同條第二項施
    用第二級毒品罪。被告各次持有毒品進而施用行為，其持有之低度行為應為施用
    之高度行為所吸收，均不另論罪。被告先後多次施用第一級、第二級毒品之行為
    ，均時間緊接，方法相同，並分別觸犯構成要件相同之罪名，顯均係基於概括犯
    意反覆為之，應各依連續犯之規定論以一罪，並分別依法加重其刑。再者，檢察
    官雖僅就被告「自九十二年十一月間某日起至九十三年四月七日止」施用第一級
    毒品海洛因及「自前次觀察、勒戒出所後某日起至九十三年四月七日回溯前九十
    六小時內之某時止」施用第二級毒品甲基安非他命之犯行起訴，對於其餘施用第
    一級毒品海洛因、第二級毒品甲基安非他命部分之犯罪事實，雖未據檢察官起訴
    ，惟與上開已起訴之施用第一級毒品海洛因、第二級毒品甲基安非他命之事實，
    具有連續犯之裁判上一罪關係，基於審判不可分之原則，均應為起訴效力所及，
    且亦經公訴檢察官當庭擴張犯罪事實，本院自得併予審理。又被告所犯上開施用
    第一級毒品罪及施用第二級毒品罪二罪，犯意各別，罪名互異，應予分論併罰。
四、原審以被告罪證明確，因予論罪科刑，固非無見。惟查原判決就被告仍基於之概
    括犯意，分別自九十三年七月十六日採尿前回溯七十二小時內之某時止以後所為
    之施用第一級毒品海洛因犯行；自九十三年七月十六日回溯前九十六小時內之某
    時止以後所為之施用第二級毒品甲基安非他命犯行，未及依連續犯之關係，併予
    審理，尚有未洽，茲據臺灣雲林地方法院檢察署移送此部分併辦（九十三年度毒
    偵字第一三０四、一七一七號），因屬連續犯裁判上一罪，應併予審理。檢察官
    上訴意旨，指摘原判決此部分不當，為有理由，自應由本院將原判決撤銷改判。
    爰審酌被告不思其正值青年，堪為社會大用之際，卻因出於好奇或心情不佳等心
    理因素，而耽溺於戕身之物，且其前曾因施用毒品案件，經觀察、勒戒後，仍未
    能戒除毒癮，而再犯本件施用毒品案件，並以一天施用一次之頻率施用海洛因，
    有時以二、三天施用一次之頻率施用甲基安非他命，顯見其對於毒品之依賴性甚
    高，自我把持、控制之能力亦顯不佳；惟被告犯罪後於審判中尚能坦承犯行，態
    度尚稱良好，以及學歷僅國中畢業，目前從事送貨工作等一切情狀，爰分別量處
    如主文第二項所示之刑，並定其應執行之刑，以資警戒。
五、扣案之海洛因四包（合計淨重○‧九八公克，包裝重一‧一二公克）均係第一級
    毒品，均應依毒品危害防制條例第十八條第一項前段之規定沒收銷燬之。又扣案
    之注射針筒四支（使用過二支、未開封二支）、空袋三個（裝用過海洛因一個、
    未使用二個）削斜吸管三支、橡皮束管一條、塑膠鏟子壹支均為被告所有，或供
    其施用毒品海洛因所用或預備施用之物，吸食安非他命鼻塞三個、吸食安非他命
    玻璃吸管二支、塑膠吸管六支均為被告所有供其施用毒品安非他命所用之物，業
    據被告供承在卷，爰依刑法第三十八條第一項第二款規定沒收之。至另扣案之分
    裝袋一包，被告否認為其所有，而扣案電子秤一台，被告則辯稱：是我之前在台
    北電子公司上班時，用來估秤產品用的，跟我施用毒品沒有關係等語，在無其他
    證據證明上開分裝袋確為被告所有以及電子秤確為供被告施用毒品所用之物之情
    形下，上開物品均不得宣告沒收，併此敘明。
六、據上論斷，應依刑事訴訟法第三百六十九條第一項前段、第三百六十四條、第二
    百九十九條第一項前段、第二百七十三條之一第一項，毒品危害防制條例第十條
    第一項、第二項、第十八條第一項前段，刑法第十一條前段、第五十六條、第三
    十八條第一項第二款、第五十一條第五款，判決如主文。
本案經檢察官王碧霞到庭執行職務。
中    華    民    國      九十三      年      十二      月      三十    日
                                  臺灣高等法院臺南分院刑事第四庭
                                      審判長法官  鄭    文    肅
                                            法官  陳    珍    如
                                            法官  高    明    發
右正本證明與原本無異。
施用第二級毒品不得上訴。
其餘部分如不服本判決，應於判決送達後十日內向本院提出上訴狀，其未敘述理由者
並應於提出上訴狀後十日內向本院補提理由書（應附繕本)。
                                      法院書記官  陳    淑    貞
中    華    民  國      九十三      年      十二      月      卅一    日
附錄法條：
毒品危害防制條例第十條：
施用第一級毒品者，處六月以上五年以下有期徒刑。
施用第二級毒品者，處三年以下有期徒刑。
